【裁判字號】    88,上更(二),352
【裁判日期】    890705
【裁判案由】    懲治盜匪條例等
【裁判全文】
臺灣高等法院臺中分院刑事判決                八十八年度上更(二)字第三五二號
    上  訴  人
    即  被  告  玄○○
    選任辯護人  許漢鄰
    上  訴  人
    即  被  告  Ｆ○○
                午○○
    右二人共同
    指定辯護人  本院公設辯護人  庚○○
右上訴人等因懲治盜匪條例等案件，不服台灣南投地方法院八十七年度訴字第六十二
號中華民國八十七年七月十五日第一審判決（起訴案號台灣南投地方法院檢察署八十
六年度偵字第五四○七、五五○○、五七七○號）提起上訴，本院判決後經最高法院
第二次發回更審，本院判決如左：
    主      文
原判決有罪部份均撤銷。
Ｆ○○未經許可無故製造彈藥，累犯，處有期徒刑貳年；又未經許可，無故持有制式
子彈，累犯，處有期徒刑壹年貳月；又共同連續意圖為自己不法所有，以強暴致使不
能抗拒而取他人之物，累犯，處有期徒刑拾柒年，褫奪公權拾年。銼刀參支、鋼管貳
支、銅條貳支、火藥壹盒、底火壹佰顆、工業用子彈捌排、砂輪機壹台、鑽頭壹盒、
電鑽壹台、固定式老虎鉗壹台、玩具槍管貳支、改造四五手槍參把（槍枝管制編號0
000000000號、0000000000號及0000000000號）、毒
蠍型烏茲槍壹支、仿德製八釐米手槍壹把（槍枝管制編號0000000000號）
、八‧五釐米子彈壹顆及四‧五釐米子彈參顆、手榴彈壹顆、制式九釐米子彈伍顆、
黑色手套參雙、紮線帶壹包、頭套肆付、手套參付，均沒收。盜匪所得之財物發還被
害人如附表壹、貳所示。主刑部分應執行有期徒刑拾玖年。
玄○○共同連續意圖為自己不法所有，以強暴致使不能抗拒而取他人之物，處有期徒
刑拾陸年，褫奪公權拾年。
午○○共同連續意圖為自己不法所有，以強暴致使不能抗拒而取他人之物，處有期徒
刑拾參年，褫奪公權柒年。
改造四五手槍貳把（槍枝管制編號0000000000號、0000000000
號）、手榴彈壹顆、毒蠍型烏茲槍壹支、黑色手套參雙、紮線帶壹包、頭套肆付、手
套參付均沒收。
盜匪所得之財物發還被害人如附表壹、貳所示。
    事      實
一、Ｆ○○曾因違反麻醉藥品管理條例，違反槍砲彈藥刀械管制條例等案件，經法院
    判決應執行有期徒刑一年，並於民國（以下同）八十六年二月七日假釋期滿執行
    完畢；午○○前因盜匪案件，經台灣彰化地方法院判處有期徒刑十年六月，並於
    八十六年九月十五日假釋出獄。Ｆ○○自八十六年七月間某日起，基於概括之犯
    意，在南投縣集集鎮田寮里大石巷一七之一號其住所頂樓之小閣樓內，以銼刀參
    支、鋼管二支、銅條二支、火藥一盒、底火一百顆、工業用子彈八排、砂輪機一
    台、鑽頭一盒、電鑽一台、固定式老虎鉗一台、玩具槍管二支等改造工具，連續
    將玩具手槍改造為可發射子彈、具殺傷力之手槍，共改造四五手槍三把（槍枝管
    制編號0000000000號、0000000000號及00000000
    00號）、仿德製八釐米手槍一把（槍枝管制編號0000000000號）、
    不具殺傷力之毒蠍型烏茲槍一支、並連續製造具殺傷力之八‧五釐米子彈二顆（
    其中一顆經送鑑驗試射已經不復存在）及四‧五釐米子彈四顆（其中三顆無殺傷
    力，另一顆經送鑑拆驗已不復存在，有殺傷力），及將練習用之手榴彈改造成具
    殺傷力之手榴彈三顆，並未經許可，無故持有；又未經許可，無故持有制式九釐
    米子彈六顆（其中一顆經送鑑驗試射已不復存在）。
二、Ｆ○○與玄○○（公訴人及原審均誤載為楊嘉慧）及綽號「阿鳴」之已成年男子
    （疑為亥○○，另移檢察官偵辦）復自八十六年八月間起，共同基於意圖為自己
    不法之所有之犯意聯絡，且基於概括犯意，連續意圖強他人財物，先後由Ｆ○○選定有家庭聚賭之處所，再分別由Ｆ○○、玄○○、前開綽號「阿鳴」之男子
    、午○○分持上揭Ｆ○○自行改造可供軍用之可發射子彈、具殺傷力之上開四五
    手槍二把（槍枝管制編號0000000000號、0000000000號）
    及不具殺傷力之毒蠍型烏茲槍一支或Ｆ○○自行改造具殺傷力之手榴彈一顆（Ｆ
    ○○自行改造具殺傷力之手榴彈共三顆，作案時持其中之一顆）及黑色手套三雙
    、紮線帶一包、頭套四付、手套三付等用供強劫他人財物之作案工具，持槍直接
    闖入或由玄○○偽稱找人，騙使屋主開門後，闖入民宅，並以水電工程捆紮電線
    使用之紮線帶將在場被害人雙手大姆指反扣束縛，使之不能抗拒後，搜括被害人
    身上之現金、金飾、呼叫器、行動電話等財物及屋內財物。Ｆ○○、玄○○、午
    ○○及綽號「阿鳴」等人以上開方式強盜之時間、地點、方式茲詳列如后：
  1.於八十六年八月間某日，Ｆ○○、玄○○、綽號「阿鳴」之人，共乘Ｆ○○所駕
    駛之福特牌自用小客車前往南投縣南投市○○路四六巷九樓宇○○住處，由玄○○偽裝找人，騙取屋內之人開門，Ｆ○○及綽號「阿鳴」之人即趁宇○○開門之
    際，戴面罩並各分持上開四五手槍一把闖入上開宇○○住處，喝令在場之人不准
    動，使被害人等不能抗拒，並命在場之人交出身上之財物，而以此方法強取被害
    人之財物。計強取宇○○所有之現金約七萬餘元及其他在場之人現金十萬餘元（
    偵字第五四○七號卷第九六頁），共計十七萬餘元。
  2.於八十六年九月五日二十二時十五分許，Ｆ○○、玄○○、綽號「阿鳴」之人，
    前往臺中縣太平鄉○○村○○路一巷新巷五十二號，由玄○○及綽號「阿鳴」之
    人，分別持上開四五手槍及不具殺傷力之玩具烏茲衝鋒槍闖入上址，Ｆ○○以該
    玩具烏茲衝鋒槍扺住被害人Ｇ○○○之頭部，喝令在場之人不准動，使在場之被
    害人Ｇ○○○、Ｊ○○、Ｄ○○、地○○及綽號「土匪」之人，不能抗拒，並命
    Ｇ○○○、Ｊ○○、Ｄ○○、地○○及綽號「土匪」之人交出身上之財物，並以
    紮線帶將被害人之姆指反綁後離去，計強取Ｊ○○所有金項鍊一條重約四兩、金
    手鍊一條重約二兩半、金戒指一只、現金四萬元，Ｇ○○○所有之項鍊三條、戒
    指一個、手鍊二條、現金約十萬元，Ｄ○○所有之金項鍊一條、金手鍊一條，癸○○○所有之金項鍊一條。
  3.於八十六年九月二十日凌晨二時許，在苗栗縣西湖鄉湖東村頂埔九之十三號丙○○之住處，玄○○、Ｆ○○及另一不詳姓名年籍綽號「阿鳴」之男子各持手槍一
    支與玄○○三人，趁被害人丙○○、酉○○、Ａ○○、乙○○等人打麻將大門未
    關之際，直接闖入，喝令在場之人不准動，並命在場之丙○○、酉○○、Ａ○○
    、乙○○、余鳳英等人交出身上之財物，俟丙○○、酉○○、Ａ○○、乙○○、
    余鳳英等人交出身上之財物後，即以紮線帶將在場之被害人大姆指反綁強取財物
    ，使被害人不能抗拒後，強取財物，計搶得：丙○○所有之金項鍊一條約四兩、
    手錶一只、余鳳英所有之金元寶一對、鑽戒一只、金項鍊一條、手錶一只、現金
    五十萬元，酉○○所有之現金十九萬五千元，乙○○所有之現金二十萬元，Ａ○○所有之現金八千餘元。
  4.於八十六年十月十日二十三時四十分許，在苗栗縣公館鄉鶴岡村一○五號丁○○
    所開設之宛臻檳榔攤，Ｆ○○與「阿鳴」各持上開二支手槍、玄○○持上開一枚
    手榴彈，闖入丁○○上開住處，喝令在場之人不准動，並以紮線帶將在場人大姆
    指反綁後強取被害人之財物，計強取丁○○所有之現金二萬元、手錶一只、戒指
    一只、項鍊一條及香煙若干條，申○○所有之現金一萬七千元，卯○○現金七千
    元。
  5.於八十六年十月十一日，在苗栗縣公館鄉玉穀村一一五號辛○○所開設之夏威夷
    檳榔攤，Ｆ○○與「阿鳴」分持上開五四槍、玄○○持短刀趁辛○○拉鐵門之際
    ，闖入並綑綁被害人後，強取財物，計強取辛○○所有之現金五萬元左右、大哥
    大行動電話二支、對講機二支、呼叫器一只、男、女勞力士手錶各一只及伊身上
    之金飾。
  6.於八十六年十月十四日凌晨二時許，先由Ｆ○○駕駛吉普車一輛前往南投縣名間
    鄉名松加油站對面之雙子星檳榔攤附近，而「阿鳴」則駕駛車於該檳榔攤附近等
    候，Ｆ○○、玄○○、午○○三人共同基於意圖為自己不法之所有之犯意聯絡，
    結夥三人共同竊盜腳踏車二輛，騎乘至南投縣名間鄉名松加油站對面之雙子星檳
    榔攤後丟棄，Ｆ○○、玄○○、午○○三人其中之二人分別持上開手槍各一枝及
    手榴彈一顆，闖入上址，押住在場打麻將之Ｋ○○、丑○○、辰○○、Ｉ○○、
    己○○、壬○○、Ｈ○○、未○○等人，並以紮線帶反綁Ｋ○○、丑○○、辰○○、Ｉ○○、己○○、壬○○、Ｈ○○、未○○等人之大姆指，使被害人Ｋ○○
    、丑○○、辰○○、Ｉ○○、己○○、壬○○、Ｈ○○、未○○不能反抗，而命
    Ｋ○○、丑○○、辰○○、Ｉ○○、己○○、壬○○、Ｈ○○、未○○等人交出
    身上之財物，於取得財物後將被害人丑○○、辰○○、Ｉ○○、己○○、壬○○
    、Ｈ○○、未○○等人趕進廁所，駕駛丑○○所有之車輛押Ｋ○○前往銀行領款
    ，惟未領到款項，Ｆ○○、玄○○、午○○三人即駕駛上開丑○○之車輛，前往
    阿鳴預先安排接應之處，並將丑○○之上開車輛丟棄後，駕原先之車輛，逃離現
    場。計搶得Ｋ○○所有之現金一萬元、金項鍊一條、香煙二十三條（大衛香煙六
    條、長壽香煙十二條、七星香煙三條、三五香煙一條、峰香煙一條），丑○○所
    有之現金六千元，辰○○所有之現金二千元，Ｉ○○所有之現金一萬八千元，壬○○所有之現金一千元、勞力士手錶一只，Ｈ○○所有之現金一萬八千元，己○○所有之現金一千元，未○○所有之現金一萬三千元、金項鍊一條（二兩五錢）
    。
  7.於八十六年十月十七日二十三時二十分許，由Ｆ○○駕駛車牌號碼ＥＤ－○六四
    三號吉普車前往南投縣集集鎮林尾里林尾巷三號Ｅ○○住處，Ｆ○○、玄○○、
    午○○三人分別持上開手槍二支及手榴彈一個，闖入上址，喝令在場之Ｅ○○、
    劉鳳美、天○○、Ｂ○○、宙○○、戊○○不淮動，並以紮線帶反綁Ｅ○○、Ｃ
    ○○、天○○、Ｂ○○、宙○○、戊○○等人之大姆指，使之不能抗拒，而強取
    Ｅ○○、劉鳳美、天○○、Ｂ○○、宙○○、戊○○等人之財物，強盜後並駕駛
    Ｂ○○所有之自用小客車逃逸，並隨即丟棄Ｂ○○之自用小客車換乘車牌號碼Ｅ
    Ｄ－○六四三號吉普車逃逸，計強取Ｅ○○所有之現金一萬元、行動電話一支、
    勞力士手錶一只，Ｃ○○所有之現金三千元、戒指一只、項鍊一條，天○○所有
    之現金一萬三千元，Ｂ○○所有之現金十八萬元、鑽戒一只金鍊一條、行動電話
    一支，宙○○所有之鑽戒一只、手錶一只、翡翠一只，戊○○所有之勞力士手錶
    一只、易利信牌行動電話一支、現金三萬二千元。
  8.於八十六年十月二十日十一時三十分許，在南投縣南投市○○○路二八九之一號
    七樓，Ｆ○○、玄○○、午○○三人Ｆ○○、午○○分別持上開手槍，三人喝令
    在場之被害人子○○○、黃○○、戌○○、巳○○、寅○○等人不准動，並以紮
    線帶將被害人大姆指反綁，使被害人子○○○、黃○○、戌○○、巳○○、寅○○等人不能抗拒，而強取被害人子○○○、黃○○、戌○○、巳○○、寅○○等
    人之財物，計強取子○○○所有之現金二萬餘元、金錶一只、金戒指（心形二錢
    多）、鑽石戒指一只，綠玉戒指（約二錢）、紫寶石戒指一只、項鍊三條（一條
    一兩重、一條二錢黃水晶心形、一條三錢）、金耳墜一對、玉石二塊、黃水晶一
    塊、呼叫器一個，寅○○所有之現金二萬元、金戒指二只、金項鍊一條、玉壁一
    個、ＤＤＰ呼叫器一只，戌○○所有之呼叫器一只、現金二萬元，巳○○所有之
    現金二萬元、福壽字戒指一只，楊麗雲所有之現金一萬元、手錶一只、呼叫器一
    只。
三、嗣經警循線於八十六年十月二十一日下午十六時許，在南投縣集集鎮田寮里大石
    巷一七之一號Ｆ○○住處查獲，並扣得Ｆ○○作案用之黑色手套三雙、紮線帶一
    包、頭套四付、手套三付，Ｆ○○改造之無殺傷力之烏茲衝鋒槍一枝、改造四五
    手槍三枝（槍枝管制編號分別為0000000000號、000000000
    0號及0000000000號）、仿德製八釐米手槍一把（槍枝管制編號00
    00000000號）、制式九厘米子彈六顆、改造八‧五厘米子彈一顆、改造
    手榴彈三顆，及Ｆ○○用以改造槍械、子彈用之銼刀參支、鋼管二支、銅條二支
    、火藥一盒、底火一百顆、工業用子彈八排、砂輪機一台、鑽頭一盒、電鑽一台
    、固定式老虎鉗一台、玩具槍管二支，以及玄○○所有之草綠球鞋一雙、Ｆ○○
    、玄○○、午○○及不詳姓名男子等人強盜所得之現金十八萬五千八百五十元，
    及如附表壹之編號一、四、五、六、八、九、一一、一三、一五、一七、二二、
    二七、三一、三二、三三、三四、三七、三八、三九、四○、四一、四二、四三
    、四四、四五、四八、四九、五八、六○、六三、六四、六六、六七等強盜所得
    之贓物。
    理      由
一、上訴人即被告Ｆ○○經傳喚未到庭，惟據本院前審訊據上訴人即被告（以下簡稱
    被告）Ｆ○○：坦承上開強盜犯行，並稱玄○○均有參加，且坦承有持有上開槍
    彈等，僅辯稱，該等槍彈等是亥○○所寄放的，伊並沒有改造上開槍彈，而所強
    盜之財物沒有那麼多云云等語；被告玄○○：於本院言詞辯論時亦坦承犯行，僅
    辯：所強盜之財物沒有那麼多云云；被告午○○：則矢口否認涉有右揭盜匪等犯
    行，被告等並一致辯稱：伊等均遭警刑求云云，且被告午○○更進一步指稱：伊
    係遭二、三人毆打，係以熱隔膠板打伊腳底，左右腳均有，而且也有用拳頭打左
    臉頰、額頭及胸部云云，被告Ｆ○○在本院前審指稱：伊係在八十六年十月二十
    一日傍晚四、五點左右，在南投縣警察局南投分局對面遭毆打，遭二、三人毆打
    ，毆打伊之人伊均不知姓名，打伊之人係用拳頭及腳打，並沒有拿東西，而伊遭
    毆打之部位為胸部及後腦等語，被告玄○○亦指稱：伊遭一人毆打，係以拳頭打
    肩膀及手云云，惟查：
  1.製作本件Ｆ○○筆錄之南投縣警察局南投分局刑事組偵查員陳志文於原審證稱：
    伊並未毆打Ｆ○○，因伊等查獲本件盜匪案時已有證物，並無刑求之必要，而伊
    共製作Ｆ○○之筆錄二次，當時製作筆錄時Ｆ○○係與午○○分開作，但Ｆ○○
    、玄○○均在辦公室作，而玄○○之筆錄則由洪守麟製作，午○○在偵訊室作，
    因而看不見午○○製作筆錄之情形，另當天製作筆錄時同仁均有在場等語（見原
    審卷第一五五、一五六頁），而製作玄○○筆錄之南投縣警察局南投分局刑事組
    小隊長洪守麟於原審亦證稱：伊當初在Ｆ○○住處業已查獲贓證物，並連同贓證
    物均已帶回分局，且Ｆ○○、玄○○、午○○等製作筆錄時均很合作，伊等實無
    需要刑求。況且玄○○懷有身孕。伊還找女警幫忙，且玄○○係鄉長之女，伊等
    絕未刑求等語（見同上卷第一五六、一五七頁），經被告Ｆ○○、玄○○、午○○三人於原審當庭指認陳志文及洪守麟二人，Ｆ○○、玄○○、午○○三人均一
    致指稱刑求伊之人並不在庭等語（見同上卷第一五七、一五八頁），惟依卷附陳
    志文及洪守麟所製作之Ｆ○○、玄○○二人之筆錄，Ｆ○○及玄○○均坦承犯行
    ，按洪守麟、陳志文二人既非刑求Ｆ○○、玄○○之員警，Ｆ○○、玄○○二人
    果未實施本件盜匪犯行，應無對洪守麟、陳志文二人坦承犯行之理，況Ｆ○○對
    於其所稱未遭刑求之南投縣警察局集集分局八十六年十月二十三日十四時十五分
    許，所製作之筆錄，亦坦承稱：伊共作了五件案件，伊均與女友玄○○及午○○
    及綽號「阿鳴」之人一同作案，而作案之手法為伊等均四處閒逛，如發現有打麻
    將之家庭，就詳加勘驗地形，待有人玩賭時，便邀同夥伺機行搶，進入屋內以塑
    膠束套將在屋內之人每個人之雙手大姆指套住，使他們無法反抗，而洗劫身上之
    財物，後再駕駛被害人之車輛逃離開現場，再將被害人之車輛停於附近後由接應
    的人載伊等離開現場，總共搶了七十幾萬元及其他伊已無法計算之財物，搶得之
    財物均未平分而先置於伊處，如果要用的話，說一聲便可拿走，被拿多少財物，
    伊並不清楚。而發生於八十六年十月十七日二十三時許，在南投縣集集鎮林尾里
    林尾巷三號之強盜案，係伊與玄○○、午○○三人先行將吉普車放置於南投縣集
    集鎮○○路與集集街口土地公廟旁，後再步行至林尾巷三號宙○○住宅，從後門
    進入屋內喝令屋內在場之人全部趴在桌上，並以束套綁住雙手大姆指後，再洗劫
    他們的財物，嗣駕駛一部白色的車輛逃離現場，駕駛至伊等放置吉普車處，再換
    乘吉普車逃逸，而八十六年十月二十三日十三時三十分許，在南投縣集集鎮田寮
    里大石巷十七之一號住宅旁起出之德製八厘米手槍、改造四五手槍各一枝、改造
    子彈四發及改造工具一批均為伊所有，而這批工具都是用來改造槍枝、彈藥用，
    伊約於三個月前，在伊住處頂樓小閣樓改造，以電鑽、砂輪機及銼刀工業用子彈
    、火藥等物改造子彈及槍管、槍身等，而改造均係伊一人所為，並未給其他人知
    道等語，而午○○亦對於其所稱未遭刑求之南投縣警察局集集分局八十六年十月
    二十三日十四時四十分許，所製作之筆錄，亦坦承稱：伊與Ｆ○○、玄○○持改
    造手槍進入控制被害人後，並以塑膠電線套捆綁被害人雙手姆指，使被害人無法
    反抗，而強取被害人之財物，而警方所查獲之改造手槍、模型槍及改造工具一批
    均為Ｆ○○所有等語，另玄○○亦對於其所稱未遭刑求之南投縣警察局集集分局
    八十六年十月二十三日十五時許，所製作之筆錄，坦承稱：伊和午○○、Ｆ○○
    於八十六年十月十七日二十三時左右，在南投縣集集鎮林尾里林尾巷三號搶奪Ｂ
    ○○等六人之財物，共搶奪二十四萬元、項鍊、手錶、大哥大等物，係伊三人共
    同提議臨時行動，而扣案之德製八厘米手槍、改造四五手槍各一枝、改造子彈四
    發及改造工具一批均為Ｆ○○所有等語，依上開Ｆ○○、玄○○、午○○三人於
    未遭刑求之南投縣警察局集集分局均坦承犯行以觀，洪守麟、陳志文二人於本院
    調查中所證之Ｆ○○、玄○○、午○○三人之證物已尋獲，實無刑求之必要，應
    堪採信。
  2.雖午○○於原審另舉證人陳建衛、吳修源二人以資證明伊確有遭刑求，而陳建衛
    亦於原審指稱：伊曾在南投看守所與午○○同舍房，而午○○於進入看守所時雙
    腳腳底就腫的，他說是警察打的，且每次借提回來均表示有遭刑求，但是身體均
    看不出有何傷痕等語，而證人吳修源亦於原審證稱：伊與午○○於南投看守所有
    同房，午○○入所時伊有看見午○○的腳底有腫脹，身體看不出有何傷痕，隔天
    午○○被借提回來亦表示遭刑求，但身體看不出有何傷痕等語，惟經原審調閱臺
    灣南投看守所八十六年十月二十二日臺灣南投看守所新收（借提還押）收容人內
    外傷記錄表，竟載明午○○之外傷記錄：無。有病或內傷記錄部分（自述）亦記
    載：正常。則午○○其所辯稱有遭警用拳頭打左臉頰、額頭及胸部等處，則何以
    證人陳建衛、吳修源均未能指出午○○之左臉頰、額頭及胸部有傷痕，而臺灣南
    投看守所八十六年十月二十二日臺灣南投看守所新收（借提還押）收容人內外傷
    記錄表，亦載明午○○之外傷記錄：無。有病或內傷記錄部分（自述）亦記載：
    正常（見原審卷第一二七、一二八、一四八頁）。參諸午○○於偵查中亦自承確
    有參與本件犯行，是其辯稱有遭警刑求等語，自難採信。從而午○○稱遭警刑求
    一節，顯無積極證據足資證明。
  3.被告玄○○雖一再指稱遭刑求，惟其上身上並無任何傷痕，且於偵查中一再坦承
    確犯有本件犯行，而對伊所指稱刑求伊之人亦無法指認，顯亦無積極證據，足資
    證明其確有遭刑求。另被告Ｆ○○於原審雖舉證人潘垚廷、黃棋堡以資證明伊確
    有遭刑求，而黃棋堡於原審亦證稱：伊於八十六年十一月七日進入南投看守所，
    與被告Ｆ○○同一舍房，曾聽Ｆ○○說伊遭警員刑求，因盜匪被打，而伊看Ｆ○○之胸口有瘀青的傷痕，其他沒看見等語，惟另一證人潘垚廷於原審則證稱：伊
    與Ｆ○○在南投看守所同一舍房時，Ｆ○○被借提很多次，每次他回來時都說警
    察要他交東西，至於借提回來時並沒有發現，他身體有何異樣，況且他借提回來
    還可以做運動等語，互核被告Ｆ○○所提二證人潘垚廷及黃棋堡所述，遭刑求一
    節，並不相符，而黃棋堡係於八十六年十一月七日進入南投看守所，與被告Ｆ○○同一舍房，距被告Ｆ○○於八十六年十月二十二日進入南投看守所已有十五日
    ，是否尚能清楚看清Ｆ○○胸口之瘀傷，尚有疑義，從而自難以潘垚廷及黃棋堡
    之證述，認Ｆ○○確有遭刑求。另經原審調閱臺灣南投看守所八十六年十月二十
    二日臺灣南投看守所新收（借提還押）收容人內外傷記錄表，雖載明Ｆ○○之外
    傷記錄：胸部瘀血、右上臂擦傷、右手小指擦傷、小指有傷。有病或內傷記錄部
    分（自述）亦記載：新收自述如圖，擦傷部分乃南投分局警員刑求造成，現今頭
    部尚會痛、欲嘔吐、胸部瘀血疼痛，餘正常等。惟被告Ｆ○○於八十六年十月二
    十二日下午五時許，於偵查中所製作之筆錄，亦坦承確有犯本件盜匪案，且於上
    開南投縣警察局集集分局八十六年十月二十三日十四時十五分許，所製作之筆錄
    ，亦坦承犯案，尚難認被告Ｆ○○係遭刑求而坦承本件犯行，況被告Ｆ○○於警
    訊時更指供稱：伊以上所供均實在，伊亦願與警方配合取槍，另伊等強盜他人財
    物，目地僅為要錢，並無任何傷人之意，希望從輕發落，以後一定好好做人等語
    ，且於南投縣警察局集集分局上開製作之筆錄亦供稱：伊已知錯，希望能從輕發
    落，出獄後必定悔改向上，而警方態度均很客氣，很好等語，並捺指印於后，而
    Ｆ○○所稱之遭毆打之部位為胸部及後腦，核與臺灣南投看守所八十六年十月二
    十二日臺灣南投看守所新收（借提還押）收容人內外傷記錄表，所載Ｆ○○之外
    傷記錄為胸部瘀血、右上臂擦傷、右手小指擦傷、小指有傷部分僅胸部吻合，惟
    依潘垚廷所證：伊均未發現Ｆ○○有何異樣，且被告Ｆ○○被借提很多次，每次
    他回來時都說警察要他交東西，至於借提回來時並沒有發現Ｆ○○身體有何異樣
    ，況且他借提回來還可以做運動等語以觀，參諸本件製作被告Ｆ○○筆錄之員警
    經Ｆ○○指認並非毆打伊之人，而被告Ｆ○○亦無法指認究係遭何員警毆打，尚
    難僅憑被告Ｆ○○之指述，即認上開傷痕係遭警刑求所致，是被告Ｆ○○指稱本
    件係遭警刑求始承認犯行云云，自非可採。綜上所述，被告Ｆ○○、玄○○、午
    ○○三人稱遭毆打一節，尚無確切證據，足資證明，合先敘明。
二、(一)右揭被告Ｆ○○、玄○○、午○○及姓名年籍不詳綽號「阿鳴」之成年人確有
    分別參與右揭犯罪事實欄二第１項至第８項所示之盜匪犯行，業據被告Ｆ○○於
    南投縣警察局集集分局八十六年十月二十三日十四時十五分許，所製作之筆錄，
    坦承供稱：伊均與女友玄○○、午○○及另一姓名年籍不詳綽號「阿鳴」之人一
    同作案，而作案之手法為伊等均四處閒逛，如發現有打麻將之家庭，就詳加勘驗
    地形，待有人玩賭時，便邀同夥伺機行搶，進入屋內以塑膠束套將在屋內之人每
    個人之雙手大姆指套住，使他們無法反抗，而洗劫身上之財物，後再駕駛被害人
    之車輛逃離現場，再將被害人之車輛停於附近，再由接應的人載伊等離開現場，
    總共搶了七十幾萬元及其他伊已無法計算之財物，搶得之財物均未平分而先置於
    伊處，如果要用的話，說一聲便可拿走，被拿多少財物，伊並不清楚。而被告午
    ○○於八十六年十月二十一日十九時三十分時許，南投縣警察局南投分局所製作
    之筆錄亦供稱：伊參與強盜案計三次，第一次於八十六年十月十四日凌晨二時許
    ，作案之人有四人，伊及Ｆ○○、玄○○及綽號「阿風」之人，地點為南投縣名
    間鄉○○路四一號前○○七檳榔攤，第二次於八十六年十月十七日凌晨，時間忘
    記，在集集不詳地點強盜一次，參與的人有伊及Ｆ○○、玄○○，第三次為八十
    六年十月二十日中午十一時三十分許，作案之人為伊及Ｆ○○、玄○○三人，地
    點為南投縣南投市○○○路二八九之一號七樓，第一次作案時由伊及Ｆ○○分別
    持兩把手槍，玄○○徒手進入控制被害人強取財物，且有「阿風」男子接應，第
    二次、第三次均以同一手法強取被害人作案時由伊及Ｆ○○分別持兩把手槍，玄
    ○○徒手進入控制被害人強取財物，而伊等作案時，均係由Ｆ○○駕駛其所有之
    吉普車，前往南投地區四處尋找目標，看見有人在打麻將，即將吉普車停於現場
    附近，步行或偷他人腳踏車代步至選定地點，由伊及Ｆ○○、玄○○進入，伊與
    Ｆ○○分別持手槍控制在賭博現場之被害人行動自由，再由玄○○以紮線帶反綁
    被害人之大姆指，使被害人無從反抗後，洗劫被害人之財物，再搶被害人之車輛
    回Ｆ○○預先停放吉普車的地方，換乘Ｆ○○之車子逃逸，另伊等作案用之槍枝
    均為Ｆ○○所有等語。且玄○○於八十六年十月二十二日下午五時許於偵查中對
    檢察官訊問：「有無於卷附扣押清冊所示之時地搶劫被害人Ｂ○○等之財物？」
    ，復坦承供稱：「伊有搶，但次數太多了」等語，而Ｆ○○亦對同檢察官同一問
    題，坦承供稱：「伊共和他們做了五件，還有很多件伊已無從記憶」等語，被告
    午○○也就檢察官同一問題，坦承供稱：「伊只和他們搶了三件」等語，而被告
    Ｆ○○更坦承陳稱：「扣案之烏茲衝鋒槍、改造四五手槍、子彈三發均為伊所有
    」等語。互核被告Ｆ○○、玄○○、午○○三人之供述均屬一致，且核與渠等三
    人於警訊之自白完全相符，再參諸被告Ｆ○○、玄○○於本院審理時，均仍坦承
    強盜犯行以觀，被告等上開之自白應與事實相符。
關於事實欄二1.部分：
被告玄○○於警訊時自稱：伊第一次約於兩個月前，由伊及Ｆ○○及綽號「阿鳴」之
人，共同搭乘Ｆ○○之福特自用小客車，到南投縣南投市○○路國寶大樓公寓八樓或
九樓，由伊偽裝找人，而騙取屋內之人開門，由Ｆ○○與午○○分持槍枝進入強盜裡
面打麻將賭徒之財物。而被告Ｆ○○於八十六年十月二十一日二十一時許，於南投縣
警察局南投分局所製作之筆錄亦供稱：第一次約於兩個月前，由伊及玄○○、綽號「
阿鳴」之人，駕駛伊所有之福特汽車前往南投縣南投市通力國寶大樓九樓，假裝進入
找人，持槍強盜該處打麻將之賭客之財物；於本院審理時亦坦承犯行，渠等之自白核
與被害人宇○○於警訊時指稱：於八十六年八月間某日，詳細日期伊已無法記憶，伊
遭二男一女持槍強盜財物，當時伊正在南投縣南投市○○路通力國寶四六六巷九樓住
處客廳與朋友喝茶，忽然有名女子來按門鈴，伊前往開門後，突然衝進二名持槍之矇
面歹徒喝令伊與在場之朋友不要動，將身上之財物交出放在桌上，否則要伊等好看伊
便將現金七萬餘元放在桌上，而伊之朋友亦將身上之現金約十餘萬元置於桌上，其中
一名男子便將財物取走同時奪門而出，且告訴伊不得追來，否則伊便開槍，經伊指認
僅能認出玄○○，而另二名男歹徒因戴頭套，伊無法指認等語相符。而被告玄○○於
本院審理時，雖指稱被害人宇○○清並未在現場，如何能指認被告云云？然被告玄○○已供承其有於右揭時地，與Ｆ○○及綽號「阿鳴」之人共同參與此起強盜案，又稱
「當時．．開門之人係在內賭博之人，很複雜．．」（本院更二字第三五二號卷一第
五九頁），是渠於作案時，匆忙之間能否確實記憶開門之人及在場之人果無宇○○在
場，即不無疑義，況果宇○○未於當時在場，如何能就被告等犯案情節指述歷歷？由
上可知，被告玄○○所指稱被害人宇○○未在場之說詞，即不可採。而渠所辯作案所
得金額只有十幾萬元而已，證之被害人宇○○之上揭之指述，則應屬可信。
關於事實欄二第２項部分：
被告Ｆ○○、玄○○於本院審理時均坦承犯行，被害人Ｊ○○於警訊時亦指稱：伊和
妻子Ｇ○○○和鄰居五人，於八十六年九月五日晚上二十二時十五分許，在台中縣太
平鄉○○村○○路一新巷五十二號住宅內遭二男一女分持械三支強盜財物，以白色塑
膠紮帶將伊五人的雙手大姆指反綁於背面腰部，而遭強盜金項鍊一條四兩價值五萬元
，金手鍊二兩半價值約二萬五千元，金戒指價值約三千元及現金四萬元，而伊之妻子
Ｇ○○○和鄰居身上的財物也被一併強盜拿光，經伊確認強盜伊之人係Ｆ○○及玄○○，而警方查獲之白色塑膠紮線帶就是Ｆ○○、玄○○用來將伊五人雙手大姆指綁住
之工具，另尚有一名嫌犯未到案，請警方繼續追查等語，核與其他被害人Ｇ○○○、
Ｄ○○、地○○證述之情節相符（見第號偵查卷第五四○七號卷第八八、九一、一四
一、二一七至二一八、二一九至二二○頁），至於被害人所指之長槍應係毒蠍型烏茲
槍，此從將被告Ｆ○○所製造之手槍中加以比較僅該支槍較長可知（見上更一號卷第
七八頁）。
事實欄二第３項部分：
被告Ｆ○○、玄○○均坦承犯行，核與被害人丙○○於警訊時指稱：「伊遭二男一女
持槍強盜，經伊指證強盜伊之人係Ｆ○○、玄○○及另一男子，而該男子長相稍矮，
皮膚白白的，伊係於八十六年九月二十日凌晨二時許，在苗栗縣西湖鄉湖東村埔頂九
之十號住宅內被Ｆ○○、玄○○及另一不詳男子所搶，他們持有手槍三支，三人各持
一支，有一枝槍黑色的，且有紅外線，有紅外線的槍是由Ｆ○○所持用，他將子彈退
殼嚇伊等，當時有乙○○、酉○○、余淑謹及余淑謹的日本朋友等人，在伊住處打麻
將消遣，Ｆ○○等三人從伊未鎖之前門侵入屋內，三人持槍喝令威脅在場打麻將之四
人不要動，然後由玄○○持紮線帶將被害人雙手反綁，也是綁大姆指部分，再洗劫乙○○等人之財物，洗劫後，繼續至伊夫婦睡覺之房內，以同樣之手法將伊夫婦控制反
綁，搜刮伊夫婦所有之財物，伊被搶走金項鍊（魚式）一條重約四兩、及白銀色手錶
一只，價值約八千元，伊太太余鳳英的金飾有金元寶一對，價值一萬三千元，鑽戒一
只、金項鍊一條、手錶一只，價值約一萬三千元，其他還有很多金戒指以及伊夫婦所
有之現金約五十萬元，而他們強盜時並未戴頭套，而係戴有紫色紮帶」等語；被害人
酉○○於警訊時指稱：「伊因於八十六年十月二十二日看到媒體報導南投縣警察局南
投分局破獲二男一女涉嫌持槍侵入民宅強盜，伊是被害人之人而前來報案，伊於八十
六年九月二十日凌晨二時許，在苗栗縣西湖鄉湖東村頂埔九之十三號丙○○之住處打
麻將忽有二男一女各持手槍喝令伊等不許動，同時叫伊等將身上所有之財物全部放在
桌上，然後用紮線帶將伊之大姆指反綁，於取得財物後逃離現場，．．伊被強盜．．
身上現金新台幣十九萬五千元，經伊當場指認該強盜之二男一女為Ｆ○○、玄○○，
Ｆ○○與玄○○及另一名歹徒均無矇面」等語；被害人Ａ○○於警訊時指稱：「伊於
八十六年九月二十日凌晨二時許，在苗栗縣西湖鄉湖東村八鄰埔頂九之十三號遭二名
陌生男子及一名女子搶劫財物，當天凌晨二時許，伊在丙○○住處看另外四人在打麻
將，當時鐵門半掩，突有二男一女持手槍喝令伊等不要動，並要求伊等將財物全部取
出，同時將睡覺中之丙○○夫婦叫醒後，將全部七人的雙手反綁致無法動彈，並進入
丙○○夫婦之房間搜括財物，伊損失約八千元，事後大家合計損失約一百多萬元，而
伊於八十六年看見民視新聞得知南投縣警察局南投分局破獲Ｆ○○、玄○○、午○○
三人強盜集團，一眼即認出係Ｆ○○、玄○○、午○○三人強盜伊等之財物，其中Ｆ
○○持有紅外線之手槍，另一名歹徒身高一百五十八公分左右，圓臉、體瘦」等語。
乙○○於警訊時指稱：「伊於八十六年九月二十日凌晨二時許，在苗栗縣西湖鄉湖東
村十日凌晨二時許，在苗栗縣西湖鄉湖東村埔頂九之十三號住宅內與朋友酉○○、余
淑謹、丙○○夫婦及另一名女性被害人計七人遭強盜財物，歹徒為二男一女。各分持
一把手槍進入行搶，然後再以紮線帶綑綁現場之人，由其中一男一女搜括財物，另一
名歹徒在現場警戒，而經伊指認強盜伊等之人為Ｆ○○、玄○○，而另一名歹徒並非
午○○，伊總共損失約二十萬元」等語之情節相符。至於被告等當時係持槍二把或三
把一節，雖被告Ｆ○○、玄○○均陳稱當時係持槍二把犯案（見上更一卷第九三頁反
面），惟據上述被害人稱被告等三人各持手槍作案以觀，被告等當時是持三支槍作案
，洵堪認定，附此說明。
事實欄二第４部分：
被告Ｆ○○、玄○○均坦承犯行，核與被害人丁○○於警訊時指稱：「伊於八十六年
十月十日二十三時四十分許，在苗栗縣公館鄉鶴岡村一○五號前伊所開設宛臻檳榔攤
遭二男一女持槍並被綑綁後強取財物，當時該三名歹徒共持二支手槍及一枚手榴彈，
由一名歹徒用縮緊帶把伊反綁，搶走伊所有之二萬元、手錶一只、戒指一只、項鍊一
條及檳榔攤內之香煙，當時持手榴彈之歹徒並稱如果報案要炸掉你的檳榔攤，當時在
伊檳榔攤內之人有伊及妻子、古玉嬌、朋友卯○○及申○○計有五人遭綑綁」等語；
，被害人申○○於警訊時指稱：「伊於八十六年十月十日二十三時四十分許，在苗栗
縣公館鄉鶴岡村一○五號丁○○所開設之宛臻檳榔攤遭二男一女持槍並以縮緊帶將伊
等五人綑綁後，強取財物，伊當時看到有二支槍，．．歹徒離去時並稱如出來，要丟
手榴彈，伊被搶走所有之現金一萬七千元，伊能指證該三名歹徒其中二人即為玄○○
、Ｆ○○，而玄○○即為綑綁伊之人」等語；被害人卯○○於警訊時指稱：「伊於八
十六年十月十日二十三時四十分許，在苗栗縣公館鄉鶴岡村一○五號丁○○所開設之
宛臻檳榔攤遭二男一女持槍並被綑綁後強取財物，當時該三名歹徒共持二支手槍及一
枚手榴彈，由一名歹徒用縮緊帶將伊反綁，搶走伊所有之現金七千餘元，伊能指證該
三名歹徒其中二人即為玄○○、Ｆ○○，而玄○○即為綑綁伊之人」等語之情節相符
。至於玄○○於本院審理時稱未帶手榴彈，有帶貳支手槍及一支刀子乙節，揆諸被害
人之上述指述自無可採，
關於事實欄二第５項部分：
被告Ｆ○○、玄○○均坦承犯行，核與被害人辛○○於警訊時指稱：「伊於八十六年
十月十一日早上五點三十分許，在苗栗縣公館鄉玉穀村一一五號所開設之夏威夷檳榔
攤，當伊拉鐵門之際，遭二男一女，男的持槍、手榴彈、女的持刀闖入，由一名歹徒
用縮緊帶將伊及店內的友人共六人反綁後，搶走伊所有之現金五萬元左右、大哥大行
動電話二支、對講機二支、呼叫器一只、男、女勞力士手錶各一只及伊身上之金飾，
伊能指證該三名歹徒其中二人即為玄○○、Ｆ○○，而玄○○即為搜刮伊財物之人，
Ｆ○○則為持槍之人」等語之情節相符。
關於事實欄二第６項部分：
被告Ｆ○○、玄○○均坦承犯行，被告玄○○於警訊時亦自承：「於八十六年十月十
四日凌晨一、二點左右，伊與Ｆ○○、午○○、綽號「阿鳴」等人駕駛Ｆ○○所有之
車牌號碼ＥＤ－○六四三號吉普車，前往南投縣名間鄉名松加油站對面一家雙子星（
即○○七）檳榔攤，裡面有人在打麻將，所以伊等即由阿鳴開車接應，三人先於停車
場旁偷竊二輛腳踏車，騎乘到檳榔攤前，待有人要進去時，伊等即矇面，由Ｆ○○、
午○○各持一把改造手槍押住在場之賭徒，然後喝令對方將身上之財物交出全部放於
桌上，待賭徒取出財物後，伊等即以紮帶綁住被害人，再全部搜身，取完所有財物後
把被害人全部趕進廁所，再取被害人之鑰匙，駕駛被害人之自用小客車至會合地點丟
掉該車，再由綽號「阿鳴」之人接應逃逸，這次得款三萬餘元，並有金飾」等語；被
告Ｆ○○於警訊時亦自承犯行：「於八十六年十月十四日凌晨一、二時左右，伊與玄
○○、午○○，駕駛伊所有之吉普車，前往南投縣名間鄉名松里松嶺加油站對面之一
家檳榔攤，伊與午○○分別持槍強盜該處打麻將之賭客，並以紮線帶反綁被害人之大
姆指，其間並駕駛其中一名被害人之自用小客車載一名女性被害人前往提款，但未領
到錢」等語；被告午○○則於八十六年十月二十一日十九時三十分時許，南投縣警察
局南投分局所製作之筆錄供稱：「伊參與強盜案計三次，第一次於八十六年十月十四
日凌晨二時許，作案之人有四人，伊及Ｆ○○、玄○○及綽號「阿風」之人，地點為
南投縣名間鄉○○路○○七檳榔攤」等語；被害人未○○另於警訊時指稱：「八十六
年十月十四日凌晨二時許，伊在其所經營位於南投縣名間鄉○○路二段四十一號前之
○○七檳榔攤遭三名歹徒強盜財物，當時伊正在二樓睡覺，突然有一名矇面歹徒持槍
上樓叫醒伊，並強押伊下樓，且喝令伊交出身上所有之現金及金飾，然後以塑膠帶將
伊雙手反綁，喝令伊不得將頭抬起來，其間一名歹徒並押著伊配偶Ｋ○○拿提款卡到
外面領款，至搜括完畢後，歹徒就將伊等在場被害人全部趕進廁所，並警告不得報警
後，駕車離去，伊總共遭強盜金項鍊二兩價值約一萬五千元及手錶價值約一萬八千元
及現金一萬三千元，經伊指認確係Ｆ○○、玄○○、午○○三人強盜伊，而Ｆ○○、
玄○○、午○○等三人即係用警方所查扣之白色紮線帶綁住伊雙手大姆指於背後腰部
，並拿出槍械逼迫伊等交出財物，當時他們均以深色頭套遮住臉部」等語；被害人Ｋ
○○於警訊時指稱：「於八十六年十月十四日凌晨二時許，伊所經營位於南投縣名間
鄉○○路○段四十一號○○七檳榔攤遭歹徒三人拿武器喝令大家不准抬頭，並拿塑膠
帶綁住伊雙手大姆指，且同時搜括財物，歹徒持類似手槍之兇器，是真槍或假槍，伊
不敢確定，當時伊店裡有八人，其中四人正在打麻將，而因歹徒當時矇面，伊並未能
看清楚歹徒之臉孔，而歹徒並使用伊朋友之汽車脅迫伊前往南投領錢，當伊上車時叫
伊趴下不准抬頭，然後於伊領錢之際，歹徒曾取下頭套，很像口卡上之人（該指認之
口卡即為Ｆ○○），伊遭搶劫財物為現金一萬元，女用金項鍊一條價值約八千元以及
大衛香煙六條、長壽香煙十二條、七星香煙三條、三五香煙一條、峰香煙一條價值約
八千元」等語；被害人丑○○於警訊時指稱：「伊於八十六年十月十四日凌晨二時許
，正欲前往南投縣名間鄉○○路二段四十一號○○七檳榔攤買檳榔，而伊前往檳榔攤
之際，發現該檳榔攤鐵門正開一半，伊即以手將鐵門撐開，即發現裡面有歹徒用類似
槍械之手槍頂住伊之頭部左邊太陽穴，並叫伊進入屋內喝令伊將錢拿出來同時趴下，
當時伊發現裡面已有五人全部趴在桌上且手都被反綁在後面，且都是白色塑膠帶綁大
姆指，歹徒二人均矇面，惟經伊指認警方查獲之Ｆ○○、玄○○、午○○三人之體型
與強盜伊之人相符，另警方查獲之一雙草綠球鞋與當時強盜伊財物之人所穿著之球鞋
完全一樣，伊共被強盜現金六千元」等語；被害人辰○○於警訊時指稱：「於八十六
年十月十四日凌晨二時許，在南投縣名間鄉○○路二段四十一號○○七檳榔攤伊遭二
男一女強盜財物，當時伊在上開檳榔攤內打麻將，有三個矇面歹徒進來拿著槍叫伊等
趴在桌上不要動，而從伊身上取走現金二千元，伊弟媳則遭押走前往銀行領錢，同時
伊並遭反綁，經伊指認午○○即係當日強盜伊財物之人，當日午○○雖矇面，但午○○之眉毛、眼睛、鼻子並未矇住，故伊一眼即能認出午○○確有強盜伊之財物」等語
；被害人Ｉ○○於警訊時指稱：「伊於八十六年十月十四日凌晨二時許，在南投縣名
間鄉○○路○段四十一號○○七檳榔攤伊遭三名歹徒強盜財物，歹徒如何進入伊並不
清楚，惟歹徒進入後，即持手槍喝令在場之人不得將頭抬起來，並命在場之被害人將
錢放置在桌上，隨即歹徒即開始搜括，完畢後，並將伊等全部趕進廁所，並警告不得
報警後離去，而Ｋ○○並遭歹徒押走外出領款，是開丑○○之車輛外出領款，伊計被
強盜現金一萬八千元」等語；被害人壬○○於警訊時指稱：「伊於八十六年十月十四
日凌晨二時許，在南投縣名間鄉○○路二段四十一號○○七檳榔攤伊遭三名強盜財物
，伊遭強盜現金一千元及勞力士手錶一只，經伊指認警方查獲之勞力士手錶正為伊遭
強盜之物，歹徒如何進入，伊並不清楚，惟歹徒進入後，即持手槍喝令在場之人，不
得將頭抬起來，並命在場之被害人將錢放置在桌上，隨即歹徒即開始搜括，完畢後，
並將伊等全部趕進廁所，並警告不得報警後，駕駛丑○○之車輛離去，該三名歹徒是
持三支手槍及一顆類似手榴彈之爆裂物進行搶奪。當時連伊在內共有八人，其中四人
正在打麻將，而歹徒當時均矇面，故伊無法指認，然警方查扣之紮線帶，即為綁伊姆
指之作案工具無訛」等語；被害人己○○於警訊時指稱：「伊於八十六年十月十四日
凌晨二時許，在南投縣名間鄉○○路二段四十一號○○七檳榔攤遭三名歹徒強盜財物
，當時伊正在打麻將，歹徒一進去就叫在場之被害人趴下，並拿一只角花色黑色布袋
叫在場之被害人將錢自動放進去，伊即拿大約一千元左右之現金於桌上，然後伊即一
直趴下，歹徒並以白色塑膠帶綁住伊之姆指」等語；被害人Ｈ○○於警訊時指稱：「
伊於八十六年十月十四日凌晨二時許，在南投縣名間鄉○○路二段四十一號○○七檳
榔攤遭三名歹徒強盜財物，當時伊遭強盜一萬八千元，歹徒如何進入伊並不清楚，惟
歹徒進入後，即持手槍喝令在場之人，趴在桌上不得將頭抬起來，並命在場之被害人
將錢放置在桌上，隨即歹徒即開始搜括，完畢後，並將伊等全部趕進廁所，並警告不
得報警後，駕駛丑○○之車輛離去，警方所查獲之Ｆ○○、玄○○、午○○三名之體
型與強盜伊財物之人相符，且查扣之女用草綠球鞋與當時之女歹徒所穿著之球鞋一樣
」等語之情節相符。至於被告Ｆ○○等持以作案用之槍枝，由上述被害人之供述，可
知渠等係持三支手槍作案，洵堪認定，雖被告Ｆ○○於更一審審理時，供稱渠等係持
二支手槍作案云云，實不可採自明。（見上更一卷第八○頁）
關於事實欄二第７項部分：
被告Ｆ○○、玄○○坦承犯行，且Ｆ○○於南投縣警察局集集分局八十六年十月二十
三日十四時十五分許，所製作之筆錄，坦承供稱：「發生於八十六年十月十七日二十
三時許，在南投縣集集鎮林尾里林尾巷三號之強盜案，伊與玄○○、午○○三人先行
將吉普車放置於南投縣集集鎮○○路與集集街口土地公廟旁，後再步行至林尾巷三號
宙○○住宅，從後門進入屋內喝令屋內在場之人全部趴在桌上，並以束套綁住雙手大
姆指後，再洗劫他們的財物，然後駕駛一部白色的車輛逃離現場，駕駛至伊等放置吉
普車處，再換乘吉普車逃逸。」；被告午○○於八十六年十月二十一日十九時三十分
時許，南投縣警察局南投分局所製作之筆錄亦供稱：「伊參與強盜案計三次，第二次
於八十六年十月十七日凌晨，作案之人有伊及Ｆ○○、玄○○，地點南投縣集集鎮，
玄○○徒手進入控制被害人強取財物，而伊等作案時，均係由Ｆ○○駕駛其所有之吉
普車前往南投地區四處尋找目標，看見有人打麻將，即將吉普車停於現場附近，步行
或偷他人之腳踏車代步，至選定地點，由伊及Ｆ○○、玄○○進入，伊與Ｆ○○分別
持手槍控制被害人之行動自由，再由玄○○以紮線帶反綁被害人之大姆指，使被害人
無從反抗後，洗劫被害人之財物，再搶被害人之車輛回Ｆ○○預先停放車輛處，換乘
Ｆ○○之車子逃逸，另伊等作案之槍枝均為Ｆ○○所有」等語；核與被害人Ｅ○○於
警訊時指稱：「於八十六年十月十七日二十三時二十分許，在南投縣集集鎮林尾里林
尾巷三號發生強盜案之際，伊有在場，並有Ｃ○○、戊○○、宙○○、Ｂ○○、天○○六人在場，歹徒計有二男一女，三人皆矇面並戴手套，其中二男分持兩把手槍及一
顆手榴彈，三人侵入後即以塑膠帶將在場之六人之手反綁，並搜括財物，離去時一名
歹徒放話稱你們若報案就請你們吃芭樂，伊計損失一萬餘元現金、行動電話一支、勞
力士手錶一只，現場共損失現金二十六萬元左右、行動電話三支、金項鍊二條、翡翠
項鍊一條、戒指三只、手錶三只，至於歹徒當時均矇面伊無法指認，惟女歹徒所穿之
鞋子，伊則非常確認」等語；被害人Ｃ○○於警訊指稱：「八十六年十月十七日二十
三時二十分許。．．忽然有三名歹徒都蒙面侵入後門，進入屋內，將我們五人控制，
洗劫了我們身上的財物後，要了我朋友照Ｂ○○的汽車鑰匙，將他的汽車車號ＲＪ－
○二七八號開走逃逸。進入的歹徒是二男一女，男的各持有一支手槍，一個男的較高
，大約一七五公分左右、瘦瘦的，另一個較矮小，大約一六○公分左右，另一個女的
，上身著米色上衣、中長褲、穿拖鞋，男的是穿白色休閒鞋，臉部都用頭套罩著，沒
法認出其特徵，三名歹徒進入後便以塑膠束仔，將我們的大拇指都束起來．．，我被
搶了一枚戒指、項鍊一條都是黃金，還有現金三千元。」等語；被害人天○○於警訊
時指稱：「於八十六年十月十七日二十三時二十分許，在南投縣集集鎮林尾里林尾巷
三號發生之強盜案時，伊有在場，並有Ｃ○○、戊○○、宙○○、Ｂ○○、Ｅ○○六
人在場，歹徒計有二男一女，三人皆矇面並戴手套，三人侵入後即以塑膠帶將在場之
六人之手反綁，並搜括財物，離去時一名歹徒放話稱你們若報案就請你們吃芭樂，伊
計損失現金一萬三千元左右，惟歹徒當時均矇面伊無法指認，惟三人之體型及身高伊
則非常確認」等語；被害人Ｂ○○於警訊時指稱：「於八十六年十月十七日二十三時
二十分許，伊前往南投縣集集鎮林尾里林尾巷三號收會款，並在該處泡茶，且打麻將
時有二男一女，三人皆矇面並持槍侵入該處，侵入即以塑膠帶將在場之六人之手反綁
，並搜括財物，離去時一名歹徒放話稱你們若報案就請你們吃芭樂，伊計損失剛收取
之會款現金十八萬元、鑽石戒指一只、黃金項鍊一條、大哥大一支，歹徒離去時並將
伊所有之車牌號碼ＲＪ－○二七八號自用小客車開走（後經於集集加油站尋獲），當
時歹徒均矇面，伊無法指認，惟Ｆ○○、玄○○、午○○三人之體型及身高，均與歹
徒相符」等語；被害人宙○○於警訊時指稱：「伊於八十六年十月十七日二十三時二
十分許，南投縣集集鎮林尾里林尾巷三號遭搶。當時伊從屋外進入屋內時，歹徒二男
一女皆矇面並持一把短槍侵入該處，侵入即搜括財物，伊計損失鑽戒一只、翡翠項鍊
一條、手錶一只等財物，歹徒離去時並將Ｂ○○所有之車牌號碼ＲＪ－○二七八號自
用小客車開走」等語；被害人戊○○於警訊時指稱：「伊於八十六年十月十七日三十
一時許，前往南投縣集集鎮林尾里林尾巷三號與天○○、Ｂ○○、Ｅ○○等人打麻將
，於二十三時二十分許，有三名歹徒進入該處，二名男性分持兩把手槍，並喝令在場
之人趴在桌上，強取伊所有之勞力士手錶、易利信行動電話及現金三萬二千元，三人
並以塑膠帶將在場之六人之手反綁，且搜括其他在場人之財物，並有一名歹徒持手榴
彈嚇在場之人，同時恐嚇在場之人不得報警，歹徒離去時並將Ｂ○○所有之車牌號碼
ＲＪ－○二七八號自用小客車開走等語。有Ｃ○○、戊○○、宙○○、Ｂ○○、Ｅ○○六人在場，歹徒計有二男一女，三人皆矇面並戴手套，三人侵入後即以塑膠帶將在
場之六人之手反綁，並搜括財物，離去時一名歹徒放話恫嚇不得報警，否則將以手榴
彈投擲伊，之後即手持Ｂ○○之汽車鑰匙離去、逃逸。」等語相符。至於玄○○於本
院審理時稱未帶手榴彈乙節，據之被害人上述之指述，自不可採。
關於事實欄二8.部分：
被告Ｆ○○、玄○○坦承犯行，而被告午○○於八十六年十月二十一日十九時三十分
時許，南投縣警察局南投分局所製作之筆錄亦供稱：「伊參與強盜案計三次，第三次
為八十六年十月二十日中午十一時三十分許，作案之人為伊及Ｆ○○、玄○○三人，
地點為南投縣南投市○○○路二八九之一號，作案時由伊及Ｆ○○分別持兩把手槍，
玄○○徒手進入控制被害人強取財物，而伊等作案時，均係由Ｆ○○駕駛其所有之吉
普車前往南投地區四處尋找目標，看見有人打麻將，即將吉普車停於現場附近，步行
或偷腳踏車代步，至選定地點，由伊及Ｆ○○、玄○○進入，伊與Ｆ○○分別持手槍
控制被害人之行動自由，再由玄○○以紮線帶反綁被害人之大姆指，使被害人無從反
抗後，洗劫被害人之財物，再搶被害人之車輛回Ｆ○○預先停放車輛處，換乘Ｆ○○
之車子逃逸，另伊等作案用之槍枝均為Ｆ○○所有」等語；核與被害人子○○○於警
訊時指稱：「伊於八十六年十月二十日上午十一時三十分，在南投縣南投市○○○路
二八九之一號七樓屋內遭二男一女持槍戴頭套並以塑膠帶綁住伊之大姆指強盜財物，
伊計遭強盜現金二萬餘元、金錶一只、金戒指（心形二錢多）、鑽石戒指一只，綠玉
戒指（約二錢）、紫寶石戒指一只、項鍊三條（一條一兩重、一條二錢黃水晶心形、
一條三錢）金耳墜一對、玉石二塊、黃水晶一塊、呼叫器一個、而與伊同時遭搶的人
有巳○○、徐秀霞、綽號阿珠及阿雲等人」等語；被害人寅○○於警訊時指稱：「伊
於八十六年十月二十日上午十一時三十分，在南投縣南投市○○○路二八九之一號七
樓屋內遭二男一女持槍強盜財物，伊計遭強盜現金二萬元、金項鍊一條、金戒指二只
、玉壁一塊、呼叫器ＤＤＰ一個」等語；被害人巳○○於警訊時指稱：「伊於八十六
年十月二十日上午十一時三十分，在南投縣南投市○○○路二八九之一號七樓屋內遭
二男一女強盜財物，伊計遭強盜現金二萬元、金手指一只，因當時強盜伊財物之人均
矇面，伊無法指認，惟警方所查扣之紮線帶即為綁伊姆指之工具」等語；被害人楊麗
雲於警訊時指稱：「伊於八十六年十月二十日上午十一時三十分，在南投縣南投市○○○路二八九之一號七樓屋內遭二男一女持槍戴頭套並以塑膠帶綁住伊之大姆指強盜
財物，伊計遭強盜呼叫器一個及手錶一只，而因當時歹徒戴頭套，致伊無法指認」等
語；被害人戌○○於警訊時指稱：「伊於八十六年十月二十日上午十一時三十分，在
南投縣南投市○○○路二八九之一號七樓屋內遭二男一女持槍戴頭套並以塑膠帶綁住
伊之大姆指強盜財物，伊計遭強盜現金二萬元、呼叫器一個，警方所查扣之紮線帶即
為綁伊姆指之工具」等語之情節相符，又被告等當時係持二支槍作案。至於玄○○於
本院審理時稱午○○未參與此起搶案，據之被害人之指稱，顯有不符，應係迴護之詞
，不足採信。
其中被害人Ｊ○○、Ａ○○、丁○○、申○○、辛○○等人復於偵查中當庭指認被告
玄○○及被告Ｆ○○二人即為強盜伊等之人（被害人因畏懼受報復而不願當庭指認被
告Ｆ○○，經檢察官提示卷附Ｆ○○之照片供其渠等指認），辛○○於本院調查時並
指稱：「伊認得Ｆ○○、玄○○，是該二人作案沒錯，扣案之黃色綁手與歹徒作案所
完全符合，因Ｆ○○與女的（指玄○○）沒有載頭套，我不會看錯。」。是被告Ｆ○○等人之上開犯罪事實，核被害人宇○○、Ｊ○○、Ｇ○○○、Ｄ○○、丙○○、酉
○○、Ａ○○、乙○○、丁○○、申○○、卯○○、辛○○等上開指述均相符合，且
其等所指稱之被告Ｆ○○、玄○○、午○○及另一不詳姓名年籍之人之犯案手法如出
一轍，且與Ｆ○○、玄○○、午○○三人於警訊中所指犯案情節相符。雖被告Ｆ○○
僅於警訊及偵查中坦承犯案五件，惟Ｆ○○與玄○○均於偵查中與本院審理時坦承犯
行，且本件復有扣案之Ｆ○○作案用之黑色手套三雙、紮線帶一包、頭套四付、手套
三付Ｆ○○改造之無殺傷力之烏茲衝鋒槍一枝、改造四五手槍三枝、仿德製八釐米手
槍一把、制式九厘米子彈六顆、改造八．五米子彈一顆、改造手榴彈三顆，以及玄○○所有之草綠球鞋一雙足資佐證，及扣案如附表壹之編號一、四、五、六、八、九、
一一、一三、一五、一七、二二、二七、三一、三二、三三、三四、三七、三八、三
九、四○、四一、四二、四三、四四、四五、四八、四九、五八、六○、六三、六四
、六六、六七等強盜所得之贓物及贓款十八萬五千八百五十元附卷可稽。核與被害人
上開指稱及Ｆ○○、玄○○、午○○三人於警訊時自承有持搶及手榴彈並載頭套及手
套以及玄○○係穿著草綠球鞋作案等情節相符，且有楊麗雲、寅○○、戌○○、辰○○、丑○○、Ｋ○○、壬○○、己○○、Ｈ○○、巳○○、子○○○出具之贓物領據
等足資證明Ｆ○○、玄○○、午○○等人有共同參與上開強盜犯行，是Ｆ○○、玄○○二人顯均犯有右揭事實欄所載之強盜犯行八件至明，而午○○則犯有右揭事實欄所
載之強盜犯行三件，亦堪認定。又被告Ｆ○○於警訊時陳稱：「在集集鎮田寮里大石
巷一七之一號伊住宅之倉庫內起出之仿德製八釐米手槍、改造四五手槍各一支，因為
不太好用，所以不敢拿出去作案等語」（見第五四○七號偵查卷第四六頁），且於本
院審理時陳稱：「作案之槍枝均未裝子彈」（見上更一卷第九七頁反面），其他並無
積極證據證明被告等攜槍強盜時該槍裝有子彈，自難認定其等以該槍裝有子彈作案。
從而被告等應係持上開改造四五手槍二把（槍枝管制編號0000000000號、
0000000000號)、不具殺傷力之玩具槍毒蠍型烏茲槍一支、手榴彈一顆（
扣案三顆中之一顆）作案一節堪以認定。(二)、右揭被告Ｆ○○改造手槍之事實，業據
Ｆ○○於警訊及偵查中坦承不諱，且有扣案之Ｆ○○改造之無殺傷力之毒蠍型烏茲衝
鋒槍一枝、有殺傷力之改造四五手槍三枝、仿德製八釐米手槍一把、制式九厘米子彈
六顆、改造八‧五米子彈一顆、改造手榴彈三顆、火藥一包、彈夾一個、滑套一個、
半成品子彈七發，及Ｆ○○用以改造槍械、子彈用之銼刀參支、鋼管二支、銅條二支
、火藥一盒、底火一百顆、工業用子彈八排、砂輪機一台、鑽頭一盒、電鑽一台、固
定式老虎鉗一台、玩具槍管二支等物足資佐證，均與被告Ｆ○○上開警訊時之自白稱
：「伊約於三個月前改造，地點是在伊住處頂樓小閣樓改造，以電鑽、砂輪機及銼刀
、工業用子彈、火藥等物改造」等語相符，而扣案之手榴彈三顆經送內政部警政署刑
事警察局鑑驗結果認：「送驗證物，均係ＭＫ２式練習用手榴彈，經以Ｘ光透視，顯
示該等手榴彈均填裝有疑似火（炸）藥，其中二顆另裝有金屬物品，引信為制式引信
改製，內裝自製雷管。經拆解其中二顆裝有金屬物品之手榴彈，彈體內均裝有工業用
擊釘器之子彈卸下之火藥約八‧○公克與九‧○公克及子彈五十顆與五十一顆，參顆
均為改裝之手榴彈，其內部結構均完整，認均具殺傷力」等語，有該局八十七年一月
二十六日刑偵五字第五四四三號鑑驗通知書一份在卷可稽（見第五四○七號偵查卷第
二二一頁），而扣案之改造之子彈、德製八厘米手槍、改造四五手槍等槍械，經送內
政部警政署刑事警察局鑑驗結果亦認：「一送鑑改造子彈四枚，均認係玩具子彈改造
而成之改造子彈（具直徑約四‧五ＭＭ金屬彈頭），鑑驗情形如下：壹顆經實際試射
擊發認具殺傷力，參顆經實際試射擊發認不具殺傷力。二送鑑德製八厘米手槍壹枝，
實係由仿德製ＷＡＬＴＨＥＲ廠七‧六五ＭＭ半自動手槍製造而成，為金屬材質且已
貫通，機械性能良好，可擊發適用之子彈，認具殺傷力。三送鑑改造四五手槍，實由
仿ＧＬＯＣＫ十七型半自動手槍製造之玩具手槍改造而成，槍管為金屬材質且已貫通
，機械性能良好，可擊發適用之子彈，認具殺傷力」等語。有該局八十六年十一月七
日刑鑑字第七四五○五號鑑驗通知書一份在卷可稽（同上卷第一○五至一○七頁），
依上開鑑定結果，右揭扣案之手榴彈、改造之子彈、德製八厘米手槍、改造四五手槍
等均係改造之槍械及子彈，且依上開內政部警政署刑事警察局鑑定結果：「．．經拆
解其中二顆裝有金屬物品之手榴彈，彈體內均裝有工業用擊釘器之子彈卸下之火藥約
八‧○公克與九‧○公克及子彈五十顆與五十一顆，參顆均為改裝之手榴彈」等語以
觀，足證本件Ｆ○○所有之扣案火藥一包、火藥一盒、底火一百顆、工業用子彈八排
等物，均係渠用以改造上開手榴彈及槍械、子彈之用無訛。而午○○、玄○○於警訊
、偵查中亦均供稱：「該批扣案槍械均為Ｆ○○所有」，隻字未提及係綽號阿鳴所寄
放，而依Ｆ○○、玄○○所供阿鳴尚有與伊等參與上開強盜犯行，果係阿鳴所寄放，
Ｆ○○、楊嘉慧二人於警訊中即可予以指明，斷無於到案之初於警訊及偵查中一再指
明扣案之槍械均為Ｆ○○所有之理，且Ｆ○○更於警訊、偵查中一再坦承扣案之槍械
均係伊自行改造，雖Ｆ○○於本院時改稱該槍彈係亥○○所寄放的，起出之贓物金飾
亦係亥○○持至伊住處，由伊以十二萬元向亥○○買的云云，而玄○○亦附和其詞，
亥○○亦先為同一供述，惟旋又否認上情，改供稱：「去年八月，一個叫「阿風」的
人關在南投看守所向伊稱Ｆ○○叫伊幫他擔罪，要伊說金飾是伊賣予Ｆ○○的，伊因
怕Ｆ○○對伊不利，開始才附和其詞，事實上伊並未賣金飾予Ｆ○○，槍亦非伊的」
等語，然經本院隔離訊問，Ｆ○○供稱：「八十六年十一月二十日約一時許，亥○○
拿一只釣魚用之冰箱至伊宅，冰箱內裝有金飾，要賣伊十二萬元，伊向亥○○買，玄
○○亦在場，伊以身上之錢及玄○○身上之錢湊出十二萬元，玄○○身上錢較多，是
點完就給他現金，一次付清。」玄○○則供稱：「當天伊在睡覺，有聽到有人來，之
後伊再去睡覺，金飾有些是自己的，有些是向亥○○買來的，Ｆ○○買完後，有告訴
伊」，是二人經隔離訊問結果，供述之情節顯然不同，依Ｆ○○所供玄○○在場，且
共同湊錢，玄○○則稱伊在睡覺，相互參酌，可見亥○○所供Ｆ○○要伊擔罪乙節，
堪予採信，Ｆ○○、玄○○之供詞，無非係欲脫罪，串飾之詞，要無可採。
至於亥○○何以先附合Ｆ○○，旋又要求隔訊，並翻供，其何以稱怕Ｆ○○對伊不利
？查，Ｆ○○自警訊、偵查中均稱與「阿鳴」者共同作案，而亥○○之「鳴」與「明
」同音，再參以本院於審理吳傳結違反毒品危害防制條例案件時，吳傳結供稱：「伊
於八十八年三月四日與匪案被告同囚車，伊問其中一人何事？該人稱渠等為共犯，
其中一人叫伊擔罪」等語，此有筆錄影本附卷可稽。顯見亥○○所擔心者為其被供出
為共犯，綜上所述，Ｆ○○所辯槍、彈及金飾均係源於亥○○乙節，無非係圖脫罪之
卸責之詞，不足採信。另玄○○雖一再辯稱扣案之綠色球鞋並非伊之球鞋，與伊之腳
之大小不同，相差一‧五公分之多，應係亥○○之女友之球鞋，可證作案之人非伊云
云，惟前經本院當庭勘驗，該鞋雖有稍許寬鬆，然玄○○當天未穿襪子，穿鞋自然較
為寬鬆，如先以較厚之襪子穿上仍可穿該扣案鞋子，況玄○○於警訊及檢察官初訊時
均坦承犯行，己如前述，如其未犯案，即應會否認犯案，乃竟仍坦承犯行（按檢察官
偵訊，顯不可能刑求），又未提出該抗辯，迨於法院審理時，始一再以鞋子之問題為
否認之藉口，況縱然扣案之鞋子非玄○○所有，然本件論玄○○罪責者，主要係以其
自白與Ｆ○○、午○○等人之供述相符，又有被害人之指認及扣案之贓物等為憑，該
鞋子亦僅係佐證之一，非得謂鞋子非玄○○所有，即可證玄○○未犯案，至於玄○○
另選任之辯護人及午○○均以玄○○於警訊初訊時供稱：「第一次是於二個月前（即
八十六年八月），由伊與Ｆ○○、午○○共同至南投市通力國寶大樓強盜」，而午○○於同年九月十五日始假釋，玄○○之供詞自有瑕疵（偵字第五四○七號卷第一四頁
反面），資為否認渠等犯有前開罪行之論據。惟查關於南投市通力國寶大樓強盜案，
依Ｆ○○之同日供述，係Ｆ○○、玄○○、阿鳴三人所作案（同上卷第一○頁反面）
，而午○○係八十六年九月十五日始假釋出監，是應以Ｆ○○之供述為可採，而玄○○之供述係就「阿鳴」誤稱為午○○，顯有瑕疵，且與事實不符，故原審不採，而認
定該次之共犯為Ｆ○○、玄○○及阿鳴三人，並無不合之處。再者，關於被告之供述
，並非一有瑕疵即全不可採，與事實不符之部份故不可採，其餘部份如認為真實，仍
非不可採，是玄○○之選任辯護人一再以該瑕疵抗辯渠未涉犯本案之辯解，自不可採
。至於午○○雖未涉犯於八十六年九月十五日假釋出監前之數起強盜案，然渠確有涉
及本案事實欄二第６、７、８部分三起強盜案無疑，此有同案被告Ｆ○○、玄○○於
警訊時所自承及被害人未○○、丑○○、簡粉珠、辰○○、Ｈ○○、Ｂ○○等於警訊
時所指認，則渠以該瑕疵抗辯未涉犯云云，顯不可採。綜上所述被告Ｆ○○、玄○○
、午○○三人右開犯行均堪認定。
三、核被告Ｆ○○所為，係犯懲治盜匪條例第五條第一項第一款、修正前槍砲彈藥刀
    械管制條例第十條第一項、第十一條第一項、第三項刑法第三百二十一條第一項
    第四款等罪；被告玄○○、午○○二人作案時係持有上開四五手槍，該等槍支經
    鑑定結果均係機械性能良好，可擊發適當子彈等情，有上開鑑驗通知書可查，均
    係可供軍事用之槍，且渠等係意圖供自己犯罪之用而持有，是核其所為係犯刑
    法第一百八十七條之罪，此部份公訴人認玄○○、午○○係犯修正前槍砲彈藥刀
    械管制條例第十條第三項、第十一條第三項之罪，有違重法應優於輕法之原則，
    起訴法條尚有未洽，應予變更。另玄○○、午○○均又犯懲治盜匪條例第五條第
    一項第一款之普通強盜罪、刑法第三百二十一條第一項第四款之加重竊盜罪；公
    訴人雖未就Ｆ○○、玄○○、午○○、三人於八十六年十月十四日上午二時許，
    在南投縣名間鄉名松加油站對面之雙子星檳榔攤附近結夥三人共同偷竊盜腳踏車
    二輛之事實起訴，惟Ｆ○○、玄○○、午○○三人所犯本部分竊盜犯行，與上開
    Ｆ○○、玄○○、午○○三人業經起訴之盜匪犯行，有方法結果之牽連關係，為
    牽連犯，屬裁判上一罪，為起訴效力所及，法院自得併予審判，併予敘明。又按
    行為後法律有變更者，適用裁判時之法律，但裁判前有利於行為人者，適用最有
    利於行為人之法律，刑法第二條第一項但書定有明文，而槍砲彈藥刀械管制條例
    於八十六年十一月二十四日修正，而Ｆ○○所犯修正後槍砲彈藥刀械管制條例第
    十一條第一項、第十二條第一項、第四項之犯行，玄○○、午○○所犯修正後槍
    砲彈藥刀械管制條例第十一條第四項、之犯行，而修正後之槍砲彈藥刀械管制條
    例上開法定刑度均較修正前之槍砲彈藥刀械管制條例第十條第一項、第十一條第
    一項、第三項及刑法第一百八十七條較不利於被告Ｆ○○、玄○○、午○○三人
    ，依照首揭刑法第二條第一項但書之規定，Ｆ○○、玄○○、午○○三人所犯，
    自應適用最有利於Ｆ○○、玄○○、午○○三人之修正前之上開槍砲彈藥刀械管
    制條例及刑法第一百八十七條之規定，合先敘明。被告Ｆ○○、玄○○及綽號「
    阿鳴」男子就如事實欄二第１項、第２項、第３項、第４項、第５項；被告Ｆ○○、玄○○、午○○及綽號「阿鳴」男子就第６項之強盜犯行；被告Ｆ○○、玄
    ○○、午○○就如事實欄二第７項、第８項之強盜犯行，分別有犯意之聯絡及行
    為分擔，均為共同正犯，被告Ｆ○○所犯修正前槍砲彈藥刀械管制條例第十條第
    一項、第十一條第一項二罪係一行為同時改造槍、彈為想像上競合犯，應依刑法
    第五十五條前段之規定從一重處斷之修正前槍砲彈藥刀械管制條例第十一條第一
    項之規定處斷，而Ｆ○○所犯之懲治盜匪條例第五條第一項第一款及刑法第三百
    二十一條第一項第四款之犯行，有方法結果之牽連關係，為牽連犯，應從一重之
    懲治盜匪條例第五條第一項第一款之規定處斷，而Ｆ○○所犯之修正前槍砲彈藥
    刀械管制條例第十一條第一項、第三項及懲治盜匪條例第五條第一項第一款之罪
    ，犯意各別，且犯罪之構成要件亦不相同，應分論並罰之；而玄○○、午○○所
    犯刑法第一百八十七條之罪與懲治盜匪條例第五條第一項第一款及刑法第三百二
    十一條第一項第四款之犯行間，有方法結果之牽連關係，為牽連犯，應從一重之
    懲治盜匪條例第五條第一項第一款之罪論處。被告Ｆ○○多次改造槍、彈，及八
    次盜匪犯行；被告玄○○八次及午○○三次盜匪犯行，均顯係基於概括之犯意而
    反覆為之，且所犯為同一之罪名，為連續犯，應論以一罪並加重其刑。另被告Ｆ
    ○○前因違反槍砲彈藥刀械管制條例等案件，經法院定應執行為有期徒刑一年，
    並於八十六年二月七日假釋期滿執行完畢之事實，有臺灣南投地方法院檢察署刑
    案資料查註紀錄表一份附卷足稽，其於前案執行完畢後五年內再犯本件有期徒刑
    以上之本罪，為累犯，應依法加重其刑，並遞加之。原審認上訴人罪證明確，予
    以論罪科刑，固非無見，惟查：一、被告玄○○、午○○二人意圖供自己犯罪而
    持有槍彈，係犯較重之刑法第一百八十七條之罪原審僅論以修正前槍砲彈藥刀械
    管制條例第十條第三項、第十一條第三項，尚有未洽。二、原審既認被告玄○○
    、午○○等所犯盜匪罪與所犯「槍砲彈藥刀械管制條例」間為牽連犯，從一重之
    盜匪條例處斷，則被告等應已不論較輕之「槍砲彈藥刀械管制條例」罪，竟又再
    依「槍砲彈藥刀械管制條例」第十九條之規定宣告強制工作，亦有未洽。三、又
    被告Ｆ○○部分，依大法官第四七一號解釋，槍砲彈藥刀械管制條例適用不溯既
    往及從新從輕之原則，在該條例修正公佈前犯該條例第十九條第一項所列之罪者
    ，於該條例修正公佈後，為裁判時，不得依該項規定宣告強制工作，原審判決未
    查及此，對被告宣付強制工作，亦有未當；四、被告Ｆ○○所製造之槍彈並無積
 極證據證明渠製造之始即思供犯罪之用，核其所為，係犯修正前槍砲彈藥刀械管
    制條例第十條第一項、第十一條第一項之罪，原審認被告係犯同條第二項之罪，
    尚有未當；四、被告等並未攜帶子彈作案，原審竟認定被告等有攜帶子彈作案，
    亦與事實不符；五、Ｆ○○持有制式九釐米子彈六顆，係單純持有；係犯修正前
    槍砲彈藥刀械管制條例第十一條第三項之犯行六、Ｆ○○所犯之修正前槍砲彈藥
    刀械管制條例第十一條第一項之犯行，與所犯懲治盜匪條例第五條第一項第一款
    之罪，犯意各別，犯罪構成要件不同，應分論並罰，原審以牽連犯論之，亦有違
    誤；六、扣案之制式九釐米子彈六顆，已於鑑定時試射一顆而不存在，原審竟諭
    知沒收六顆，手榴彈三顆，於鑑定時以拆解二顆，僅剩一顆，原審諭知沒收三顆
    ，四五釐米子彈四顆，一顆有殺傷力，經試射而不存在，其餘三顆雖經試射而無
    法擊發，以其係被告製造之物，該三顆屬供犯罪所用之物，仍應宣告沒收，惟具
    有殺傷力之一顆已不復存在，無庸沒收，原審竟諭知沒收四顆亦有未當。被告等
    上訴意旨否認犯罪，雖無可取，惟原判決既有上述可議之處，自應由本院將原判
    決撤銷改判，爰審酌被告犯罪之動機、手段、所生危害及犯罪後態度等一切情狀
    ，並審酌被告Ｆ○○以強大火力夥同玄○○、午○○二人，連續盜匪次數甚多，
    危害甚鉅，犯罪後Ｆ○○、玄○○均坦承犯行、午○○一度自白犯行，惟被告午
    ○○旋於偵查中及本院調查審理矢口否認，並無悔意，被告玄○○、Ｆ○○、午
    ○○三人並於犯案過程中數度出言威嚇被害人，動軏以手槍抵住被害人頭部，或
    揚言予以殺害，或出手毆擊被害人，犯案手段惡劣，被告午○○前已經盜匪罪經
    法院判處重刑，並經假釋即再行為連續盜匪犯行，足見被告午○○之惡性重大，
    量處被告Ｆ○○如主文第二項所示，及並褫奪公權十年，主刑部分並定其執行刑
    十九年。被告玄○○、被告午○○量刑並褫奪公權分別如主文第三項、第四項之
    所示。又依被告所宣告之刑甚長，核無再宣告強制工作之必要，又扣案之Ｆ○○
    改造之四五手槍三枝（槍枝管制編號分別為0000000000號、0000
    000000號及0000000000號）、仿德製八釐米手槍一把（槍枝管
    制編號0000000000號）、制式九厘米子彈五顆、改造八．五米子彈一
    顆、改造手榴彈一顆，係違禁物，應依刑法第三十八條第一項第一款之規定宣告
    沒收，扣案之Ｆ○○所有之強盜用之黑色手套三雙、紮線帶一包、頭套四付、手
    套三付、改造之無殺傷力之烏茲衝鋒槍一枝及Ｆ○○用以改造槍械、子彈用之銼
    刀參支、鋼管二支、銅條二支、火藥一盒、底火一百顆、工業用子彈八排、砂輪
    機一台、鑽頭一盒、電鑽一台、固定式老虎鉗一台、四五釐米子彈三顆、玩具槍
    管二支，依刑法第三十八條第一項第二款之規定宣告沒收。盜匪所得財物，除因
    已花用而費失、已不存在，不另諭知發還外，就附表壹之編號一、四、五、六、
    八、九、一一、一三、一五、一七、二二、二七、三一、三二、三三、三四、三
    七、三八、三九、四○、四一、四二、四三、四四、四五、四八、四九、五八、
    六○、六三、六四、六六、六七等強盜所得之贓物，應發還如附表所列之被害人
    。就附表壹之編號二、三、七、一○、一二、一四、一六、一八、一九、二○、
    二一、二三、二四、二五、二六、二八、二九、三○、三五、三六、四六、四七
    、五○、五一、五二、五三、五四、五五、五六、五七、五九、六一、六二、六
    五、六八、六九、七○、七一、七二等物，其中編號三、一六等無被害人指認之
    物品，經午○○指認係其所有，而編號二、一○、二一、二三、二四、二六、三
    六、四七、五○、七二無被害人指認之物品經玄○○指認係其所有，其餘未經被
    害人指認之編號七、一二、一四、一八、一九、二五、二八、二九、三、三五、
    四六、五一、五二、五三、五四、五五、五六、五七、五九、六一、六二、六五
    、六八、六九、七○、七一等無被害人等指認之物品，係自被告Ｆ○○處所查獲
    ，並無從證明係被告Ｆ○○強盜所得之物，應發還被害人。另強盜Ｋ○○所得之
    長壽香煙七條、大衛香煙一條，業已發還被害人Ｋ○○，有Ｋ○○出具之贓物領
    據一紙在卷可稽。強盜所得現金業已發還辰○○現金二千元、發還巳○○現金二
    萬元、發還己○○現金一千元、發還戌○○現金二萬元、發還丑○○現金六千元
    、發還Ｈ○○現金一萬八千元、發還壬○○現金一千元外，扣案之拾捌萬伍仟捌
    百伍拾元，應依被害人宇○○等人遭強取十七萬餘元（內含宇○○之七餘萬元）
    、Ｊ○○遭強取四萬元、Ｇ○○○遭強取十萬元、余鳳英遭強取五十萬元、酉○○遭強取十九萬五千元、乙○○遭強取二十萬元、Ａ○○遭強取八千元、丁○○
    遭強取二萬元、申○○遭強取一萬七千元、辛○○遭強取五萬元、Ｋ○○遭強取
    一萬元、Ｉ○○遭強取一萬八千元、未○○遭強取一萬三千元、Ｅ○○遭強取一
    萬餘元、天○○遭強取一萬三千元、Ｂ○○遭強取十八萬元、戊○○遭強取三萬
    二千元、Ｃ○○遭強取三千元、子○○○遭強取二萬元、寅○○遭強取二萬元、
    楊麗雲遭強取一萬元之比例發還予被害人如附表貳所示。
四、被告Ｆ○○經本院合法傳喚，無正當理由不到庭，爰不待其陳述，逕行判決。
五、據上論斷，應依刑事訴訟法第三百六十九條第一項前段、第三百六十四條、第三
    百條、第二百九十九條第一項前段、第三百七十一條，懲治盜匪條例第五條第一
    項第一款、第七條第一項、第八條，修正前槍砲彈藥刀械管制條例第十條第一項
    、第十一條第一項、第三項，刑法第十一條前段、第二條第一項、第二十八條、
    第一百八十七條、第三百二十一條第一項第四款、第五十五條、第五十六條、第
    四十七條、第三十七條第二項、第三十八條第一項第一款、第二款，判決如主文
    。
本案經檢察官甲○○到庭執行職務。
中      華      民      國    八十九     年      七       月      五    日
                                  臺灣高等法院臺中分院刑事第六庭
                   審判長法  官  李  文  雄
                                              法  官  龔  永  昆
                                              法  官  陳  嘉  雄
右正本證明與原本無異。
如不服本判決應於收受送達後十日內向本院提出上訴書狀，其未述上訴之理由者並
得於提起上訴後十日內向本院補提理由書（均須按他造當事人之人數附繕本）。
                                              書記官  王  麗  英
中      華      民      國    八十九     年      七       月      六    日
附表壹：
┌──┬────────┬───┬─────────────┐
│編號│ 財物名稱       │ 數量 │ 被害人、所有人及持有人   │
├──┼────────┼───┼─────────────┤
│ 一 │貳兩黃金        │  壹  │ Ｂ○○（被害人）         │
├──┼────────┼───┼─────────────┤
│ 二 │伍兩玉佩項鍊    │  壹  │ 玄○○ （所有人）        │
├──┼────────┼───┼─────────────┤
│ 三 │ＬＡＰＯＬＯ    │  壹  │ 午○○ （所有人）        │
│ │手錶            │      │                          │
├──┼────────┼───┼─────────────┤
│ 四 │勞力士錶        │  壹  │ Ｅ○○（被害人）         │
├──┼────────┼───┼─────────────┤
│ 五 │壹兩半手鍊      │  壹  │ 子○○○（被害人）       │
├──┼────────┼───┼─────────────┤
│ 六 │勞力士錶        │  壹  │ 戊○○（被害人）         │
├──┼────────┼───┼─────────────┤
│ 七 │捌錢金項鍊      │  壹  │ Ｆ○○（持有人）         │
├──┼────────┼───┼─────────────┤
│ 八 │勞力士錶        │  壹  │ 壬○○（被害人）         │
├──┼────────┼───┼─────────────┤
│ 九 │伍錢項鍊        │  壹  │ 寅○○（被害人）         │
├──┼────────┼───┼─────────────┤
│一○│女用滿天星鑽錶  │  壹  │ 玄○○（所有人）         │
├──┼────────┼───┼─────────────┤
│一一│壹兩項鍊        │  壹  │ 子○○○（被害人）       │
├──┼────────┼───┼─────────────┤
│一二│女用金錶        │  壹  │ Ｆ○○（持有人）         │
├──┼────────┼───┼─────────────┤
│一三│陸錢金項鍊      │  壹  │ 子○○○（被害人）       │
├──┼────────┼───┼─────────────┤
│一四│女用手錶        │  壹  │ Ｆ○○（持有人）         │
├──┼────────┼───┼─────────────┤
│一五│伍錢項鍊        │  壹  │ Ｃ○○（被害人）         │
├──┼────────┼───┼─────────────┤
│一六│壹兩金項鍊      │  壹  │ 午○○（所有人）         │
├──┼────────┼───┼─────────────┤
│一七│參錢項鍊        │  壹  │ 子○○○（被害人）       │
├──┼────────┼───┼─────────────┤
│一八│壹兩壹錢        │  壹  │ Ｆ○○（持有人）         │
├──┼────────┼───┼─────────────┤
│一九│伍錢項鍊        │  壹  │ Ｆ○○（持有人）         │
├──┼────────┼───┼─────────────┤
│二○│貳錢金戒指      │  壹  │ Ｆ○○（持有人）         │
├──┼────────┼───┼─────────────┤
│二一│男用鑽戒        │  壹  │ 玄○○（所有人）         │
├──┼────────┼───┼─────────────┤
│二二│玉墜            │  壹  │ 宙○○（被害人）         │
├──┼────────┼───┼─────────────┤
│二三│伍錢金戒指      │  壹  │ 玄○○（所有人）         │
├──┼────────┼───┼─────────────┤
│二四│伍錢金手鍊      │  壹  │ 玄○○（所有人）         │
├──┼────────┼───┼─────────────┤
│二五│藍寶石戒指      │  壹  │ Ｆ○○（持有人）         │
├──┼────────┼───┼─────────────┤
│二六│女用鑽戒        │  壹  │ 玄○○（所有人）         │
├──┼────────┼───┼─────────────┤
│二七│壹錢女用鑽戒    │  壹  │ Ｃ○○（被害人）         │
├──┼────────┼───┼─────────────┤
│二八│戒指            │  壹  │ Ｆ○○（持有人）         │
├──┼────────┼───┼─────────────┤
│二九│藍寶石戒指      │  壹  │ Ｆ○○（持有人）         │
├──┼────────┼───┼─────────────┤
│三○│女用金戒        │  壹  │ Ｆ○○（持有人）         │
├──┼────────┼───┼─────────────┤
│三一│女用金戒        │  壹  │ 子○○○（被害人）       │
├──┼────────┼───┼─────────────┤
│三二│女用金戒        │  壹  │ 子○○○（被害人）       │
├──┼────────┼───┼─────────────┤
│三三│女用金戒        │  壹  │ 子○○○（被害人）       │
├──┼────────┼───┼─────────────┤
│三四│玉壁            │  壹  │ 寅○○（被害人）         │
├──┼────────┼───┼─────────────┤
│三五│瑪瑙墜子        │  壹  │ Ｆ○○（持有人）         │
├──┼────────┼───┼─────────────┤
│三六│白金戒指        │  壹  │ 玄○○（所有人）         │
├──┼────────┼───┼─────────────┤
│三七│鑽石戒          │  壹  │ Ｂ○○（被害人）         │
├──┼────────┼───┼─────────────┤
│三八│金戒指          │  壹  │ 寅○○（被害人）         │
├──┼────────┼───┼─────────────┤
│三九│戒指            │  壹  │ 子○○○（被害人）       │
├──┼────────┼───┼─────────────┤
│四○│金戒指          │  壹  │ 寅○○（被害人）         │
├──┼────────┼───┼─────────────┤
│四一│鑽石            │  壹  │ 子○○○（被害人）       │
├──┼────────┼───┼─────────────┤
│四二│壹錢戒指        │  壹  │ 子○○○（被害人）       │
├──┼────────┼───┼─────────────┤
│四三│壹錢戒指        │  壹  │ 子○○○（被害人）       │
├──┼────────┼───┼─────────────┤
│四四│陸錢戒指        │  壹  │ 子○○○（被害人）       │
├──┼────────┼───┼─────────────┤
│四五│玉佩            │  參  │ 子○○○（被害人）       │
├──┼────────┼───┼─────────────┤
│四六│手鐲            │  壹  │ Ｆ○○（持有人）         │
├──┼────────┼───┼─────────────┤
│四七│玉鐲            │  壹  │ 玄○○（所有人）         │
├──┼────────┼───┼─────────────┤
│四八│金耳墜          │  貳  │ 子○○○（被害人）       │
├──┼────────┼───┼─────────────┤
│四九│參錢金戒指      │  壹  │ 巳○○（被害人）         │
├──┼────────┼───┼─────────────┤
│五○│無線電          │  壹  │ 玄○○（所有人）         │
├──┼────────┼───┼─────────────┤
│五一│Ｖ８錄影機      │  壹  │ Ｆ○○（持有人）         │
├──┼────────┼───┼─────────────┤
│五二│摩托羅拉        │  壹  │ Ｆ○○（持有人）         │
│    │行動電話        │      │                          │
├──┼────────┼───┼─────────────┤
│五三│行動電話        │  壹  │ Ｆ○○（持有人）         │
├──┼────────┼───┼─────────────┤
│五四│行動電話        │  壹  │ Ｆ○○（持有人）         │
├──┼────────┼───┼─────────────┤
│五五│易利信          │  壹  │ Ｆ○○（持有人）         │
│    │行動電話        │      │                          │
├──┼────────┼───┼─────────────┤
│五六│易利信          │  壹  │ Ｆ○○（持有人）         │
│    │行動電話        │      │                          │
├──┼────────┼───┼─────────────┤
│五七│易利信          │  壹  │ Ｆ○○（持有人）         │
│ │行動電話        │      │                          │
├──┼────────┼───┼─────────────┤
│五八│易利信          │  壹  │ Ｂ○○（被害人）         │
│    │行動電話        │      │                          │
├──┼────────┼───┼─────────────┤
│五九│摩托羅拉        │  壹  │ Ｆ○○（持有人）         │
│    │行動電話        │      │                          │
├──┼────────┼───┼─────────────┤
│六○│易利信          │  壹  │ 戊○○（被害人）         │
│    │行動電話        │      │                          │
├──┼────────┼───┼─────────────┤
│六一│行動電話        │  壹  │ Ｆ○○（持有人）         │
├──┼────────┼───┼─────────────┤
│六二│呼叫器          │  壹  │ Ｆ○○（持有人）         │
├──┼────────┼───┼─────────────┤
│六三│ＳＯＬＯＭＯＮ  │  壹  │ 楊麗雲（被害人）         │
│ │呼叫器          │      │                          │
├──┼────────┼───┼─────────────┤
│六四│ＭＯＴＯＲＯＬ  │  壹  │ 子○○○（被害人）       │
│    │呼叫器          │      │                          │
├──┼────────┼───┼─────────────┤
│六五│ＴＯＰ─Ｍ      │  壹  │ Ｆ○○（持有人）         │
│    │ＥＮＴＯＲ      │      │                          │
│    │呼叫器          │      │                          │
├──┼────────┼───┼─────────────┤
│六六│呼叫器          │  壹  │ 寅○○（被害人）         │
├──┼────────┼───┼─────────────┤
│六七│呼叫器          │  壹  │ 戌○○（被害人）         │
├──┼────────┼───┼─────────────┤
│六八│無線電基地台    │  壹  │ Ｆ○○（持有人）         │
├──┼────────┼───┼─────────────┤
│六九│香煙            │  陸  │ Ｆ○○（持有人）         │
├──┼────────┼───┼─────────────┤
│七○│望遠鏡          │  壹  │ Ｆ○○（持有人）         │
├──┼────────┼───┼─────────────┤
│七一│無線電          │  壹  │ Ｆ○○（持有人）         │
├──┼────────┼───┼─────────────┤
│七二│無線電          │  壹  │ 玄○○（所有人）         │
└──┴────────┴───┴─────────────┘
附表貳：
  扣案之拾捌萬伍仟捌佰伍拾元應依左列被害人遭強取現金之比例發還予被害人：
┌──┬────┬─────────────────┐
│編號│被 害 人│被    強    取    之    金    額  │
├──┼────┼─────────────────┤
│ 一 │宇○○等│十七萬餘元（內含宇○○之七萬餘元）│
├──┼────┼─────────────────┤
│ 二 │Ｊ○○  │四萬元                            │
├──┼────┼─────────────────┤
│ 三 │Ｇ○○○│十萬元                            │
├──┼────┼─────────────────┤
│ 四 │余鳳英  │五十萬元                          │
├──┼────┼─────────────────┤
│ 五 │酉○○  │十九萬五千元                      │
├──┼────┼─────────────────┤
│ 六 │乙○○  │二十萬元                          │
├──┼────┼─────────────────┤
│ 七 │Ａ○○  │八千元                            │
├──┼────┼─────────────────┤
│ 八 │丁○○  │二萬元                            │
├──┼────┼─────────────────┤
│ 九 │申○○  │一萬七千元                        │
├──┼────┼─────────────────┤
│一○│辛○○  │五萬元                            │
├──┼────┼─────────────────┤
│一一│Ｋ○○  │一萬元                            │
├──┼────┼─────────────────┤
│一二│Ｉ○○  │一萬八千元                        │
├──┼────┼─────────────────┤
│一三│未○○  │一萬三千元                        │
├──┼────┼─────────────────┤
│一四│Ｅ○○  │一萬元                            │
├──┼────┼─────────────────┤
│一五│天○○  │一萬三千元                        │
├──┼────┼─────────────────┤
│一六│Ｂ○○  │十八萬元                          │
├──┼────┼─────────────────┤
│一七│戊○○  │三萬二千元                        │
├──┼────┼─────────────────┤
│一八│Ｃ○○  │三千元                            │
├──┼────┼─────────────────┤
│一九│子○○○│二萬元                            │
├──┼────┼─────────────────┤
│二○│寅○○  │二萬元                            │
├──┼────┼─────────────────┤
│二一│楊麗雲  │一萬元                            │
└──┴────┴─────────────────┘
                                                 Ｉ


司法院資訊處製作；財團法人民間司法改革基金會備份。
